【裁判字號】    88,訴,779
【裁判日期】    890131
【裁判案由】    調整租金
【裁判全文】
臺灣高雄地方法院民事判決  八十八年度訴字第七七九號
    原      告  乙○○
    訴訟代理人  丙○○
    被      告  甲○○
右當事人間調整租金事件，本院判決如左：
    主    文
被告向原告租用之高雄市○○區○○段四小段一八０五號，其中面積貳拾貳點玖拾玖
坪土地之租金，准自民國七十六年七月一日起每月調整為新台幣玖仟肆佰零捌元；自
八十年七月一日起每月調整為新台幣壹萬零捌佰捌拾柒元；自八十三年七月一日起每
月調整為新台幣壹萬仟陸佰捌拾玖元；及自八十六年七月一日起每月調整為新台幣
壹萬仟捌佰零肆拾元。
原告其餘之訴駁回。
訴訟費用由被告負擔十分之八，餘由原告負擔。
    事    實
甲、原告方面：
一、聲明：求為判決被告向原告租用之高雄市○○區○○段四小段一八０五地號、其
    中面積二二．九九坪之土地租金，准自民國七十六年七月一日起每月調整為新台
    幣（以下同）一萬一千七百六十元；自八十年七月一日起每月調整為一萬三千六
    百九元，自八十三年七月一日起每月調整為一萬三千六百八十九元，自八十六年
    七月一日起每月調整為一萬三千八百四十三元。
二、陳述：被告前向訴外人蔡元昌產業股份有限公司（以下簡稱蔡元昌公司）承租座
    落高雄市○○區○○段四小段一八０五地號內土地面積二二．九九坪，於其上興
    建門牌為高雄市新興區○○○路七十五巷十一號之房屋，雙方未約定租賃期間，
    自六十七年一月份起每月租金曾調整為六百三十二元二角後，迄今即均未再調整
    過，原告自七十五年十一月十日起自承受原承租人蔡元昌公司之承租人地位，並
    通知被告應自七十六月一月一日向原告支付租金，惟被告自七十六年一月一日起
    迄今，未向原告繳納任何租金，因政府嗣後陸續於七十六年七月一日、八十年七
    月一日以、八十三年七月一日及八十六年七月一日分別重新公布上開土地之申報
    地價，並調漲其公告地價、公告現值，顯見上開土地之價值逐年增高，原告乃依
    民法第四百四十二條規定，並依土地法第一零五條準用同法第九十七條第一項之
    規定，依各該年份調整後之申報地價年息百分之十計算租金，曾分別於七十七年
    七月二十八日以存證信函第七二七號向被告聲明自七十六年七月一日起調整為每
    月租金一萬一千七百六十元（即每平方公尺申報地價×3.30579×百分之十×
    22.99坪÷十二個月，亦即18568×3.30579×10/100×22.99÷12＝11760元；於
    八十五年十二月二十日以存證信函第四二二號通知被告自八十年七月一日起調整
    為每月租金一萬三千六百零九元（即21488×3.30579×10/100×22.99÷12＝
    13609）；及自八十三年七月一日起調整為每月租金一萬三千六百八十九元（即
    21608×3.30579×10/100×22.99÷12＝13689）；於八十七年九月二十六日以存
    證信函第七三九八號通知被告自八十三年七月一日起調整為每月租金一萬三千八
    百四十三元（即21857.60 ×3.30579×10/100×22.99÷12月＝13843），惟被告
    均拒不依上開數額繳納，仍己意向依上開六百三十二元二角之數額向法院提存自
    七十六年一月一日起至八十六月三十日止之租金，然上開提存金額，均不能清償
    其所積欠租金，自不發生清償效力，爰依法提起本件調整租金之訴。
三、證據：土地所有權狀一紙、地價謄本二份、存證信函及其回執各三件、提存通知
    書十三份、本院六十七年度訴字第三四七號和解筆錄、存證信函一份、地價稅繳
    款書七張為證。
乙、被告方面：
    被告未於言詞辯論期日到場，亦未提出準備書狀作何聲明或陳述。
    理    由
一、本件被告無正當理由，未於言詞辯論期日到場，核無民事訴訟法第三百八十六條
    各款所列情形，爰依原告聲請，由其一造辯論而為判決。
二、原告主張：被告前向訴外人蔡元昌公司承租座落高雄市○○區○○段四小段一八
    ０五地號內土地面積二二．九九坪，於其上興建門牌為高雄市新興區○○○路七
    十五巷十一號之房屋，雙方未約定租賃期間，自六十七年一月份起每月租金曾調
    整為六百三十二元二角後，迄今即均未再調整過，原告自七十五年十一月十日起
    自承受原承租人蔡元昌公司之承租人地位，並已通知被告應自七十六月一月一日
    向原告支付租金，惟被告自七十六年一月一日起迄今，未向原告繳納任何租金，
    上開土地嗣後陸續於七十六年七月一日、八十年七月一日、八十三年七月一日及
    八十六年七月一日分別重新調漲申報地價、公告地價、公告現值，價值逐年增高
    等事實，業經其提出土地所有權狀一紙、地價謄本二份、存證信函及其回執各三
    件、本院六十七年度訴字第三四七號和解筆錄、存證信函一份、地價稅繳款書七
    張為證，核屬相符，而被告未到庭爭執，亦未提出有利於己之抗辯，自堪信原告
    之主張為真實。
三、按租賃物為不動產者，因其價值之昇降，當事人得聲請法院增減其租金；又城市
    地方房屋之租金，以不超過土地及建築物申報總價額年息百分之十為限；民法第
    四百四十二條、土地法第一百零五條準用第九十七條第一項定有明文。又土地法
    第九十七條規定之土地價額，係指法定地價而言，土地法施行細則第二十五條亦
    有明文；而土地法第一百四十八條規定土地所有權人依土地法所申報之地價為法
    定地價，倘土地所有權人申請登記而不同時申報地價者，以標準地價為法定地價
    ，所謂標準地價，即由該管縣市地政機關依土地法第一百五十二條或第一百六十
    條公告之地價，而土地所有權人未於公告期間申報地價者，以公告地價百分之八
    十為其申報地價，平均地權條例第十六條定有明文；故土地法第九十七條之土地
    申報總價額即指該土地之申報地價而言。經查系爭高雄市○○區○○段四小段一
    八０五號，於七十六年七月一日、八十年七月一日、八十三年七月一日及八十六
    年七月一日之申報地價分別為每平方公尺一萬八千五百六十八元、二萬一千四百
    八十八元、二萬一千六百零八元及二萬一千八百五十七點六元，有原告提出之地
    價謄本在卷可稽。次查被告於系爭土地上建築房屋，門牌號碼為高雄市新興區○
    ○○路七十五巷十一號，該房屋坐落於六合二路上之巷道內，鄰近道路有高雄市
    ○○○路、六合二路、自立路、中正路、中山路，位於高雄市六合夜市商圈內，
    周邊商家林立，業經本院至現場勘驗後，製有本院八十八年六月十日勘驗筆錄可
    稽。本院審酌被告房屋附近繁榮程度、利用情形及位置所在等上情，認為原告系
    爭土地歷次申報地價調整後所應調整之租金，以該年度之申報地價年息百分之八
    計算為適當，即自七十六年七月一日起每月租金調整為九千四百零八元（即每平
    方公尺申報地價×3.30579×百分之八×22.99坪÷十二個月，亦即18568×3.305
    79×8/100×22.99÷12＝9408元，四捨五入）；自八十年七月一日起每月租金調
    整為一萬零八百八十七元（即21488×3.30579×8/100×22.99÷12＝10887元，
    四捨五入）；及自八十三年七月一日起每月租金調整為一萬三千六百八十九元（
    即21608×3.30579×8/100×22.99÷12＝10948元，四捨五入）；自八十六年七
    月一日起調整為每月租金一萬三千八百四十三元（即21857.60×3.30579×8/100
    ×22.99÷12月＝11075元，四捨五入），原告之請求於上開金額範圍內，為有理
    由，逾此部分之請求，即無理由，應予駁回。
四、結論：本件原告之訴為一部有理由、一部無理由，依民事訴訟法第三百八十五條
    第一項前段、第七十八條，判決如主文。
中      華      民      國    八十九    年      一      月    三十一    日
                              臺灣高雄地方法院民事第二庭
~B法      官  陳淑卿
右為正本係照原本作成。
如不服本判決，應於送達後廿日內，向本院提出上訴狀並表明上訴理由，如於本送達
前提起上訴者，應於判決送達後十日內補提上訴理由書（須附繕本）。
中      華      民      國    八十九    年      一      月    三十一    日
~B法院書記官  洪婉琪


司法院資訊處製作；財團法人民間司法改革基金會備份。
